臺灣高雄地方法院刑事判決　　　　　　　　93年度訴字第58號
公　訴　人　臺灣高雄地方法院檢察署檢察官
被　　　告　戊○○
選任辯護人　柳聰賢律師
上列被告因違反電信法等案件，經檢察官提起公訴（92年度偵字第
3801號），本院判決如下：
    主  文
戊○○共同連續行使偽造私文書，足以生損害於公眾及他人，處
有期徒刑月，如易科罰金，以參佰元折算壹日。附表所示偽造
之「乙○○」署押共柒枚，均沒收。
    事  實
一、甲○○（另行拘提中）於民國90年12月31日，在高雄市鎮城隍廟大廟口，徵得乙○○之授權，以為乙○○代
    辦泛亞電信股份有限公司（下稱泛亞公司）行動電話門號（
    0000000000號）為由，向乙○○拿取身分證件及委託不詳姓
    名年籍之人刻「乙○○」之印章1 枚，詎甲○○為乙○○代
    辦該泛亞公司行動電話門號完成後，未再徵得乙○○之同意
    ，竟與戊○○共同基於意圖為自己不法所有之詐欺取財及偽
    造文書之概括犯意聯絡，由戊○○負責駕車搭載甲○○，甲○○則下車負責辦理手機門號，於同日（90年12月31日）共
    同前往附表所示之地點而連續：(一)先至高雄縣鳳山市某處之
    中華電信股份有限公司（下稱中華電信公司）鳳山營運處，
    冒用乙○○之名義，向鳳山營運處之職員申辦行動電話，並
    於附表編號一所示屬私文書之中華電信公司鳳山營運處行動
    電話業務租用申請書、同意書上，以偽簽「乙○○」之署名
    ，及盜用乙○○之上開印章，以「乙○○」印文之方式，佯
    示係「乙○○」欲申辦行動電話之意後，持以交付上開營運
    處之職員而行使之，足以生損害於「乙○○」本人及中華電
    信公司對於行動電話管理之正確性，上開營運處職員並因而
    陷於錯誤，誤以為係「乙○○」本人申請行動電話，而將門
    號0000000000號之SIM 卡（未扣案）及阿爾卡特牌行動電話
    1 具（未扣案）交付予甲○○。(二)又至高雄地區某通訊行，
    復冒用乙○○之名義，向該通訊行之職員申辦遠傳電信股份
    有限公司（下稱遠傳公司）行動電話，並於附表編號二所示
    屬私文書之遠傳電信行動電話服務申請書上，以偽簽「乙○○」之署名之方式，佯示係「乙○○」欲申辦行動電話之意
    後，持以交付上開通訊行之職員而行使之，足以生損害於「
    乙○○」本人及遠傳電信公司對於行動電話管理之正確性，
    上開通訊行職員並因而陷於錯誤，誤以為係「乙○○」本人
    申請行動電話，而將門號0000000000號之SIM 卡1 張（未扣
    案）交付予甲○○。(三)再至高雄地區某通訊行，冒用乙○○
    之名義，向該通訊行之職員申辦臺灣大哥大股份有限公司（
    下稱臺灣大哥大公司）行動電話，並於附表編號三所示屬私
    文書之臺灣大哥大公司行動電話服務申請書上，以偽簽「乙○○」之署名，及盜用乙○○之印章，以「乙○○」印文之
    方式，佯示係「乙○○」欲申辦行動電話之意後，持以交付
    上開通訊行之職員而行使之，足以生損害於「乙○○」本人
    及臺灣大哥大公司對於行動電話管理之正確性，上開通訊行
    職員並因而陷於錯誤，誤以為係「乙○○」本人申請行動電
    話，而將門號000000 0000 號之SIM 卡1 張（未扣案）交付
    予甲○○。戊○○與甲○○以前述方法共計詐得上開行動電
    話門號SIM 卡3 張及上開手機1 支，嗣因乙○○接獲中華電
    信公司行動電話門號（0000000000號）之租用確認單，向中
    華電信公司查詢後，始悉上情。
二、案經交通部電信總局移送臺灣高雄地方法院檢察署檢察官偵
    查起訴。
    理  由
壹、程序方面
一、按被告以外之人於審判外之言詞或書面陳述，除法律有規定
    者外，不得作為證據，刑事訴訟法第159 條第1 項定有明文
    。證人乙○○於警詢、檢察事務官訊問時所為之陳述，對被
    告而言，亦屬被告以外之人於審判外之陳述，依上揭法條規
    定，原則上亦無證據能力。然按被告以外之人於審判中有下
    列情形之一，其於檢察事務官、司法警察官或司法警察調查
    中所為之陳述，經證明具有可信之特別情況，且為證明犯罪
    事實之存否所必要者，得為證據：「..... 所在不明而無法
    傳喚或傳喚不到者」，刑事訴訟法第159 條之3 第3 款定有
    明文。證人乙○○於本院審理中屢次傳喚均未到庭，且拘提
    無著等情，業有送達證書及拘提報告書（見本院卷第318 、
    333 、337 頁）可憑。而證人乙○○與被告戊○○，就有關
    申辦手機門號是否取得乙○○之授權乙節，於檢察事務官訊
    問時所陳既已互核相符（見偵卷第14頁背面、第15頁、第16
    頁、第16頁背面），且證人乙○○予被告戊○○之間，素無
    怨隙，則衡諸常情，證人乙○○應無於警詢及檢察事務官訊
    問時均設詞誣陷之理。況依經驗法則，證人乙○○於警詢、
    檢察事務官訊問時之陳述既距事實發生之時較近，記憶亦當
    更為清晰，且較少權衡利害得失、受他人干預，足認證人乙○○上開於警詢、檢察事務官訊問時所言具有特別可信之情
    形，且為證明被告戊○○犯罪事實所必要，依上開法條規定
    ，自得為證據。
貳、實體方面
一、訊據被告戊○○固坦承有開車載被告甲○○去辦理手機門號
    共計3 次，且均由甲○○單獨下車進入通訊行之事實（見本
    院卷第91頁），惟矢口否認有何偽造文書及詐欺犯行，辯稱
    ：伊只是送甲○○去電信公司，伊不知道甲○○要做什麼云
    云。惟查：
    (一)證人乙○○於91年3 月15日、同年7 月1 日警詢中證稱：
      伊是收到中華電信公司行動電話租用確認通知單，而伊本
      人未申請，經向中華電信公司查詢，才知道有人以伊的身
      分證冒名申請行動電話，伊於91年1 月份，即向中華電信
      南區分公司鳳山營運處辦理切結，表示伊確實未向中華電
      信申請0000000000號之手機門號，該手機門號申請書上的
      簽名、用印，均非伊本人所簽及用印，伊的身分證不曾遺
      失，而是借給友人甲○○，請甲○○幫伊申請泛亞公司門
      號使用，甲○○也只交給伊泛亞公司門號SIM 卡，不知甲○○又將伊的身分證件拿去申請附表所示其他三家電信公
      司門號（指中華電信門號000000 0000 號、遠傳電信門號
      0000000000號、臺灣大哥大門號00000000 00 號），伊是
      收到其他三家電信公司電話費帳單，向甲○○詢問，才知
      道遭甲○○冒名申請，伊就向甲○○要附表所示三張門號
      SIM 卡並丟棄於水溝中，伊要請甲○○幫忙申請行動電話
      時，蕭姓女子（指被告戊○○）在場，伊還知道戊○○的
      行動電話是0000000000號，這支手機號碼是甲○○告訴伊
      ，伊太太曾撥打過，是被告戊○○接聽無誤等語（見警卷
      第1 頁、第1 頁背面、第2 頁、第2 頁背面），並有證人
      乙○○所出具之切結書1 紙附卷可稽（見警卷第15頁），
      復於92年3 月10日檢察事務官訊問時證稱：伊不知道甲○○又拿伊的證件去辦附表一所示中華電信門號，伊是接到
      帳單才知道，而伊是將證件交給甲○○，由甲○○與戊○○一起去申請電話等語（見偵卷第14頁背面、第15頁），
      核與被告戊○○於92年3 月10日檢察事務官訊問時供稱：
      到廟口時，伊聽見乙○○只要申請1 支門號，後來伊開車
      載甲○○到3 個地方去申請手機門號，大部分是通訊行，
      而000000 0000 號這個手機號碼，是伊之前與綽號「博仔
      」之人聯絡用的，申請人是伊父親，而乙○○的太太確實
      有打電話問伊為何申請這麼多電話，伊有對乙○○太太說
      ，當初在車上時，伊就有告訴甲○○，乙○○只申請1 支
      電話，但甲○○又說要到其他地方去申請門號，甲○○當
      時說有事他會負責等語相符（見偵卷第15頁、第16頁、第
      16頁背面），且被告戊○○於94年7 月6 日本院審理時，
      對本院提示其於92年3 月10日檢察事務官偵訊時所言，先
      當庭點頭示意，再供稱：是甲○○叫伊送他去電信公司，
      應該是要去辦理手機門號等情，亦有94年7 月6 日審判筆
      錄（見本院卷第365 頁）可稽，則依證人乙○○上開證述
      及被告戊○○上開供述，足見被告戊○○明知附表所示之
      3 家電信公司手機門號事先均未經乙○○授權辦理，仍駕
      車搭載被告甲○○前往通訊行，而由甲○○負責下車冒用
      乙○○之名義，申辦附表所示之行動電話SIM 卡共計3 張
      及手機1 支之事實已甚顯明。又據中華電信公司專員吳華
      泰指稱：被害人乙○○遭冒名申請之附表一所示門號，有
      搭配1 支阿爾卡特牌行動電話等語（見警卷第10頁），復
      有中華電信公司鳳山營運處行動電話業務租用申請書（見
      警卷第12頁）及同意書（見本院卷第13頁）、遠傳電信公
      司行動電話服務申請書（見本院卷第57頁）、臺灣大哥大
      電信公司行動電話服務申請書（見本院卷第108 頁）及同
      意書（見本院卷109 頁）均影本各1 份在卷可稽。故被告
      戊○○於本院審理時翻異前詞，辯稱：伊只是送甲○○去
      電信公司，伊不知道甲○○要做什麼云云，實屬事後卸責
      之詞。況參諸證人丙○○於本院審理時證稱：伊在上揭前
      鎮區大廟口，有見過被告戊○○，她都是在幫人代辦手機
      ，有看過甲○○拿自己的身分證給戊○○等語（見本院卷
      第24 2、243 頁），而被告戊○○亦無於檢察事務官初訊
      時，自陷於不利之地位之可能，益徵其嗣後翻異之詞，委
      無足採。
    (二)辯護人另指稱口卡片之指認有瑕疵云云。證人乙○○雖於
      警詢中指稱：口卡片上之女子（指被告戊○○）很像是甲○○幫伊辦行動電話時也有在場之蕭姓女子，但要看本人
      才能確定等語（見本院卷第3 頁），然證人乙○○與被告
      戊○○已於92年3 月10日檢察事務官訊問時一同在庭，且
      證人乙○○並表明：伊有見過被告戊○○，她是甲○○的
      朋友，伊把證件交給甲○○，甲○○與戊○○一起去申請
      手機門號等語（見偵卷第15頁），且證人乙○○於警詢及
      檢察事務官訊問時所言，亦與被告戊○○於該次檢察事務
      官訊問時之供述相符，已如前述，足見證人乙○○於偵查
      中既已當面指認被告戊○○，已足補強警方提供口卡指認
      之不足，自已治癒先前警詢所不足之處，辯護人以前詞置
      辯，亦無足採。
    (三)綜上，本案事證明確，被告犯行堪以認定。
二、被告戊○○明知未得乙○○之授權，仍駕車搭載被告甲○○
    前往附表所示之通訊行、電信公司營運處以乙○○之名義申
    辦手機門號，而由甲○○（另行拘提中）於附表編號一、二
    、三所示之行動電話業務申請書及同意書上偽造「乙○○」
    之署押並盜蓋「乙○○」之印章，嗣持交通訊行、電信公司
    之職員，分別表示「乙○○」欲申辦附表所示之行動電話門
    號並委託甲○○向附表所示之電信公司申請手機門號等情，
    均足以生損害於「乙○○」及附表所示電信公司對行動電話
    管理之正確性，而此等文件均足認係刑法第210 條之私文書
    ，被告戊○○、甲○○所為，均係犯刑法第216 條、第210
    條之行使偽造私文書罪。被告於附表編號一、二、三所為偽
    造「乙○○」署押、盜用印章之犯行，屬偽造私文書之階段
    （部分）行為，而偽造私文書之低度行為又為行使偽造私文
    書之高度行為所吸收，均不另論罪。另按SIM 卡（行動電話
    用戶識別卡）及手機均為有體物，具有一定之財產價值，被
    告戊○○駕車搭載被告甲○○，由甲○○以附表所示偽造之
    申請書、同意書，使附表所示之電信公司、通訊行誤以為係
    「乙○○」欲申辦手機門號，而詐得附表所示之SIM 卡及手
    機，被告戊○○、甲○○均係犯刑法第339 條第1 項之詐欺
    取財罪。被告戊○○、甲○○先後三次於附表編號一、二、
    三所示所示時間，所為行使偽造私文書、詐欺取財之犯行，
    時間緊接、方法相同、觸犯構成要件相同之罪名，顯均係基
    於概括之犯意為之，均係連續犯，均應依刑法第56條之規定
    論以一罪。而被告偽造附表所示之申請書、同意書之目的，
    在於向附表所示之電信公司、通訊行詐取附表所示之SIM 卡
    及手機，所犯行使偽造私文書、詐欺取財罪間，有方法目的
    之牽連關係，為牽連犯，應依刑法第55條之規定，從一重之
    行使偽造私文書罪之連續犯處斷。起訴書雖未論及被告戊○○行使偽造私文書之犯行，然此部分行使偽造私文書之犯行
    與起訴之詐欺取財犯行間，有牽連犯之裁判上一罪關係，依
    審判不可分原則，為起訴效力所及，且經公訴人於本院審理
    時追論被告戊○○涉有該部分行使偽造私文書之犯行（見本
    院卷第368 頁），本院仍得併予審理，附此敘明。起訴書雖
    認被告戊○○係刑法第339 條第1 項詐欺取財罪之幫助犯云
    云，惟被告戊○○既已明知乙○○未委託被告甲○○申辦附
    表所示之行動電話門號，仍先後駕車搭載甲○○至附表所示
    3 間通訊行、電信公司，由甲○○在附表所示之私文書上偽
    簽「乙○○」之署名及盜蓋「乙○○」之印章，再持以向附
    表所示通訊行、電信公司詐取附表所示之SIM 卡及手機，被
    告戊○○與被告甲○○間，已足認就上開行使偽造私文書、
    詐欺取財犯行，有犯意聯絡及行為分擔，均為共同正犯。
三、爰審酌被告戊○○前於87年間，因竊盜案，經法院（本院89
    年度易字第3926號、臺灣高等法院高雄分院90年度上易字第
    1670號）判處有期徒刑1 年2 月，緩刑4 年，緩刑期間付保
    護管束確定在案，竟於90年12月31日再犯本案，明知乙○○
    未委託被告甲○○（另行拘提中）申辦附表所示之手機門號
    ，仍駕車搭載被告甲○○前往附表所示之通訊行、電信公司
    冒「乙○○」之名申辦附表所示之手機門號及所搭配之手機
    ，足以生損害於「乙○○」本人及遠傳電信公司對於行動電
    話管理之正確性，並使附表所示之通訊行、電信公司職員誤
    以為係「乙○○」本人欲申辦手機門號，而詐得附表所示門
    號SIM 卡及手機，自應受有相當程度之刑事非難，惟念及被
    告戊○○已將以「乙○○」名義積欠附表編號一、二所示電
    信公司之電信費全額繳納完畢，有郵政劃撥儲金存款收據1
    份可稽（見本院卷第154、155頁），所生損害業已減輕，且
    被告戊○○業已離婚，尚有子女賴其扶養，有戶籍資料可佐
    等一切情狀，酌情量處如主文所示之刑，並諭知易科罰金之
    折算標準，以資懲儆。另如附表所示偽造之「乙○○」署押
    共7 枚，應依刑法第219 條宣告沒收。
據上論斷，應依刑事訴訟法第299 條第1 項前段、刑法第28條、
第56條、第216 條、第210 條、第339 條第1 項、第55條、第41
條第1 項前段、第219 條、罰金罰鍰提高標準條例第1 條前段、
第2 條，判決如主文。
本案經檢察官丁○○到庭執行職務。
中　　華　　民　　國　　94　　年　　8 　　月　　10　　日
                  刑事第五庭  審判長法　官  李政庭
                                    法  官  施添寶
                                    法  官  郭瓊徽
以上正本證明與原本無異。
如不服本判決，應於收受送達後10日內向本院提出上訴書狀。
中　　華　　民　　國　　94　　年　　5 　　月　　11　　日
 　　　　　　　　　　　　　　       書記官  陳瓊芳
附錄：
中華民國刑法第二百一十六條
(行使偽造變造或登載不實之文書罪)
行使第二百十條至第二百十五條之文書者，依偽造、變造文書或
登載不實 事項或使登載不實事項之規定處斷。
中華民國刑法第二百一十條
(偽造變造私文書罪)
偽造、變造私文書，足以生損害於公眾或他人者，處五年以下有
期徒刑。
中華民國刑法第三百三十九條
(普通詐欺罪)
意圖為自己或第三人不法之所有，以詐術使人將本人或第三人之
物交付者，處五年以下有期徒刑、拘役或科或併科一千元以下罰
金。
附表
┌─┬───┬───┬────┬──────┬─────┐
│編│時  間│地  點│被冒名人│文書名稱    │偽造之署押│
│號│      │      │        │            │          │
├─┼───┼───┼────┼──────┼─────┤
│一│90年12│高雄縣│乙○○  │中華電信公司│「乙○○」│
│  │月30日│鳳山市│        │鳳山營運處  │之署押壹枚│
│  │某時  │某處之│        │0000-000-000│，應依刑法│
│  │      │中華電│        │行動電話業務│第219 條沒│
│  │      │信公司│        │申請書（警卷│收。至偽造│
│  │      │鳳山營│        │第12頁），且│之申請書上│
│  │      │運處  │        │申辦中華電信│盜用「陳仁│
│  │      │      │        │手機門號，搭│輝」之印文│
│  │      │      │        │配阿爾卡特牌│，並非偽造│
│  │      │      │        │手機1 支（中│之印文，故│
│  │      │      │        │華電信公司專│不予宣告沒│
│  │      │      │        │員吳華泰之指│收。      │
│  │      │      │        │述，警卷第10│          │
│  │      │      │        │頁）        │          │
│  │      │      │        ├──────┼─────┤
│  │      │      │        │同意書（見警│「乙○○」│
│  │      │      │        │卷第13頁）  │之署名1 枚│
│  │      │      │        │            │，應沒收。│
├─┼───┼───┼────┼──────┼─────┤
│二│90年12│高雄地│同上    │遠傳電信公司│「乙○○」│
│  │月30日│區某通│        │0000-000-000│之署押貳枚│
│  │某時  │訊行  │        │行動電話服務│，應予沒收│
│  │      │      │        │申請書（見本│          │
│  │      │      │        │院卷第57頁）│          │
├─┼───┼───┼────┼──────┼─────┤
│三│90年12│高雄地│同上    │臺灣大哥大股│「乙○○」│
│  │月30日│區某通│        │份有限公司  │之署押貳枚│
│  │某時  │訊行  │        │0000-000-000│，應予沒收│
│  │      │      │        │行動電話服務│。至偽造之│
│  │      │      │        │申請書（見本│申請書上，│
│  │      │      │        │院卷第108 頁│盜用「陳仁│
│  │      │      │        │）          │輝」之印文│
│  │      │      │        │            │3 枚，並非│
│  │      │      │        │            │偽造之印文│
│  │      │      │        │            │，故不予宣│
│  │      │      │        │            │告沒收    │
│  │      │      │        ├──────┼─────┤
│  │      │      │        │同意書（見本│「乙○○」│
│  │      │      │        │院卷第109 頁│之署押壹枚│
│  │      │      │        │）          │，應予沒收│
│  │      │      │        │            │。至偽造之│
│  │      │      │        │            │同意書上，│
│  │      │      │        │            │盜用「陳仁│
│  │      │      │        │            │輝」之印文│
│  │      │      │        │            │1 枚，同上│
│  │      │      │        │            │開說明，故│
│  │      │      │        │            │不予沒收  │
└─┴───┴───┴────┴──────┴─────┘
